臺灣桃園地方法院刑事判決　　　　　　　 93年度訴字第502號
公　訴　人　臺灣桃園地方法院檢察署檢察官
被　　　告　庚○○　男　44歲.
選任辯護人　陳鼎正律師
上列被告因強盜案件，經檢察官提起公訴（92年度偵字第10560
號），本院判決如下：
    主  文
庚○○無罪。
    理  由
一、按犯罪事實應依證據認定之，無證據不得認定犯罪事實，刑
    事訴訟法第一百五十四條第二項定有明文。又認定不利於被
    告之事實，須依積極證據，苟積極證據不足為不利於被告事
    實之認定時，即應為有利於被告之認定，更不必有何有利之
    證據，最高法院三十年上字第八一六號著有判例可資參照。
    又此所謂「積極證據足以為不利被告事實之認定」，依據同
    院七十六年臺上字第四九八六號判例意旨，係指據為訴訟上
    證明之全盤證據資料，在客觀上以達於通常一般之人均不致
    於有所懷疑，而得確信被告確曾犯罪之程度。若未達到此一
    程度，而有合理懷疑之存在時，即無從為被告有罪之判決。
二、本件公訴意旨略以：被告庚○○與壬○○、姓名年籍均不詳
    綽號「小白」、「小李」等人，於九十年十二月一日下午四
    點在中壢市○○路月陽樓泡沫紅茶店，利用被害人乙○○單
    獨一人行走時，以其等朋友遭搶須指認為由，逼問乙○○密
    碼，致使乙○○不能抗拒，而交出身上提款卡，被告再以提
    款卡提領現款新台幣（下同）五萬四千元。被告又於同年月
    二十七日，與子○○及另二名姓名年籍不詳之成年男子在桃
    園市○○路三十一號，對被害人丁○○告以其朋友遭搶，須
    指認為由，逼問丁○○提款卡、救急卡之密碼，致使丁○○
    不能抗拒而交出提款卡及急救卡，被告等人即持提款卡提領
    現金一萬兩千元，持救急卡提領現金五萬元。核被告所為，
    係犯刑法第三三○條第一項加重強盜罪嫌等語（本件依起訴
    書犯罪事實欄及附表之記載，被告除犯前開二件強盜犯行，
    即附表編號七及一二之犯行外，似另與證人甲○○等人共同
    犯下其餘編號一至六、八至一一、一三等犯行，惟依證據欄
    第一項記載本件之證據僅「被害人乙○○、丁○○二人於警
    訊中之陳述」，另附表行為人欄之記載，除編號七及一二外
    ，其餘部分均無被告之記載；經蒞庭執行公訴之檢察官徵詢
    原偵查、起訴之檢察官後，於九十三年八月四日準備程序中
    確認本件起訴之範圍僅附表編號七及一二之犯行，先予說明
    。）
三、訊之被告堅決否認有前述犯行，並辯稱：「本件百分之百我
    沒有做。」等語。
四、公訴意旨認被告有前述犯行，其主要根據為：(1)證人，即被
    害人乙○○、丁○○於警訊中之陳述，(2)證人辛○○於警方
    調查中指認並確定被告為甲○○等犯罪集團之一份子，證人
    ，即承辦警員戊○○亦證明證人辛○○於調查中指認被告之
    事實，(3)證人辛○○與被告均陳述其等曾與甲○○等人在泡
    沫紅茶店內討論事情時，警方人員曾來臨檢，證人辛○○、
    戊○○並陳稱警方臨檢時並將在場者拍攝照片（應係以錄影
    機錄下影像）。
五、本院查：
  (一)證人乙○○、丁○○分別於前述時間、地點遭不詳姓名之男
    子數人攔下，並至附近之紅茶店內，被要求交付提款卡或救
    急卡及告知密碼，以供其等核對，其後該等男子將卡片返還
    被害人後離去，惟已將被害人帳戶內之現金提領或預借現金
    等情，業據證人乙○○、丁○○於警訊、本院審理時證述在
    卷（偵卷第六二至六五頁、本院九十三年十月十四日審判筆
    錄第四、五、一○頁）。是前述證人於前述時間、地點遭人
    以不法之方法取走提款卡等卡片後，並遭人領現金或被預
    借現金等情，應可認定。
  (二)證人乙○○於警訊除指認案外人壬○○係作案之人（惟案外
    人壬○○所涉此案部分，證人乙○○於本院九十一年訴字第
    四四一、一○一八號案件（以下簡稱「本院另案」）審理時
    業已證稱：「壬○○並非向其搭訕之人」，本院另案判決亦
    認定壬○○並未涉及此部分之犯行，以上見本件偵卷第二二
    四頁）外，並未指認被告係將其攔下或要求其交付卡片之歹
    徒之一。證人乙○○於本院審理時更明確指明「被告不是其
    中之歹徒，因為體型不像。」（偵卷第六四、六五頁、本院
    前開審判筆錄第八頁）。是證人乙○○之陳述顯然無法證明
    被告有對其犯下前開犯行之事實，可以認定。
  (三)至於證人丁○○於警訊中雖指認被告係犯案人之一，並稱：
    「四名男子平均年齡約三○至四○歲，其中我記得一人約一
    六○公分、瘦小，他們均是用步行離去。現經警方提供之庚○○、子○○二人口卡照片，經我指認是他二人沒錯，子○○是動手強（搶）我提款卡的人，而庚○○則是拿提款卡去
    領錢的人。」等語（偵卷第六三頁）。惟：(1)證人丁○○於
    本院九十三年十月十四日審理時就其在桃園縣警察局桃園分
    局指認之情形，證稱：「是警察在電腦將兩張歹徒的照片顯
    示給我看（當時並沒有列印），我跟警察說有壹張不太像，
    壹張有點像。．．我只是跟警察說其中有一人有點像而已，
    不能確定是他們兩人。」等語（同日審判筆錄第一二、一三
    頁），雖證人，即為丁○○製作筆錄之該分局刑事組偵查員
    戊○○於本院九十三年十一月十七日審理時稱：「當時拿了
    很多照片給丁○○指認，不只兩張。」等語（同日審判筆錄
    第五頁）。惟證人丁○○一生中在警局指認犯罪嫌疑人之次
    數當不多（可能就此一次），其對此次指認情形之記憶當比
    擔任刑事調查工作多年，經常辦理指認業務之證人戊○○之
    記憶更為清晰；另遍查本件及本院另案之偵查卷內，有關證
    人丁○○指認嫌犯之資料所示，僅有指認被告及案外人子○○二人之犯罪前科照片影本（見本院另案九十一年度他字第
    二七八號卷），並無如證人戊○○所稱「很多張指證之照片
    」附卷。是證人丁○○就此點之陳述，應較為可採。而證人
    戊○○以此種供證人丁○○指認嫌犯之程序，顯然有誤導證
    人丁○○之虞，已不足採。(2)再者，依證人丁○○於本院所
    述，其當時僅係說「其中一人有點像而已，不能確定是他們
    二人。」，已如前述，惟其警訊筆錄及指認照片上之記載確
    係「明確指認係庚○○、子○○二人無誤」，證人丁○○之
    警訊筆錄之正確性，已堪質疑。況且，證人丁○○於九十三
    年十月十四日就案發經過之陳述，陳稱：「九十年十二月二
    十幾日下午兩、三點時，我在桃園火車站那邊有一條電腦街
    （中華路），當時我要回軍中，比較早到火車站所以我就在
    附近逛街，然後先有兩個人跑過來跟我說他們有壹個女的被
    人家怎樣，我忘記了，說那個人長的跟我很像，請我去對質
    一下，那邊有一家泡沫紅茶店，他們請我去那邊坐，當時我
    因為還沒有出社會，沒有警覺性，所以就跟他們去。到了紅
    茶店，他們說他們少了一筆錢，要拿我的提款卡去查，我就
    拿給他們，當時我對金融卡還不知道那麼嚴重，想說他們應
    該可以查，證明我清白，他們本來有兩個人，到了紅茶店有
    四個，最主要跟我講話的人都是一開始那兩個人，他們談話
    的態度很客氣，因為另外兩個人好像站在門口把風，我覺得
    怪怪的，我告訴他們我的提款卡密碼，我卡給他們後，十幾
    分鐘以後他們將卡還我，就說他們認錯人，一起到路上說對
    不起，就離開了，那時候因為火車時間快到了，我去趕火車
    ，是後來下一次軍中放假，我要去領錢才發現我的錢都不見
    了，當天我就去報警。」等語（同日審判筆錄第一○頁）。
    依其描述之內容觀之，該四名嫌犯於犯案過程中對其並無任
    何強暴、威脅之行為（其等行為較符合以詐術使證人交付金
    融卡及告知密碼，而後提領金錢之詐欺行為。）。查證人丁○○與被告素不相識，要無陷害或迴護被告之必要，且其所
    述之情形與證人乙○○於同日所陳述之情形，大致相同，雖
    其於本院陳述之時間距離案發將近二年，其對於行為人之長
    相等細節未必記憶清晰，惟對於案發時有無遭受強暴、脅迫
    或報案時間（案發後立刻報案，抑係下次放假時發現遭才
    報案）等事實，應不致於有錯誤之陳述。是證人丁○○於本
    院結證所述，應為真實可採。反之，證人丁○○警訊筆錄中
    卻有「他們便追趕到我，強押我至．．，強取我身上的金融
    卡及．．」等較實際發生情況為嚴重之陳述，雖無確切之證
    據證明係證人丁○○為不實之陳述，或係承辦警員誇大其事
    所致，惟該警訊筆錄之真實性堪以質疑。(3)況且，證人丁○○於警訊中指稱被告係「拿提款卡去領錢的人」，而其於本
    院審理時，就該「拿提款卡去領錢的人」之身高供稱：「約
    一百七十公分」（九十三年十月十四日審判筆錄第一二、一
    四頁、同年十一月十七日審判筆錄第一二頁），惟依臺灣桃
    園地方法院檢察署九十一年度他字第二七八號卷附被告之前
    科照片所示，被告之身高為「一六二公分」，二者顯然尚有
    差距。是其於警訊中所稱「拿提款卡去領錢的人」是否確係
    被告，亦堪質疑。(4)綜上所述，證人丁○○雖於警訊中指認
    被告有強盜行為，且係「拿提款卡去領錢的人」，惟其警訊
    筆錄之真實性尚堪質疑，且與其於本院證述之情節亦不相符
    ，本院自無從單以此筆錄認定被告有前述犯行。
  (四)又證人戊○○於本院九十三年十一月十七日審理時雖陳稱：
    「本件係辛○○提供該集團成員之資料給我們而查獲，當時
    資料裡面就有庚○○，當時庚○○的綽號是『小謝』。辛○○在一個月內將這個集團的所有成員之姓名都講出來，再去
    調照片，所以我們動手之前就知道庚○○的名字」等語（同
    日審判筆錄第六、七頁）。惟查辛○○於警訊中固曾指稱甲○○等強盜集團之成員有：「甲○○、壬○○、丙○○、癸○○、小白、阿發、基隆明、清水、阿弟、賣鹽順、阿賓、
    小李、小韋、阿東、阿昆、台中謝、李傑超」等人，惟均未
    明確指稱「庚○○」係其集團之成員之一（偵卷第一六至二
    四頁），且遍查本件偵卷或本院另案之偵查卷內，亦無證人
    辛○○指認被告為該集團成員之一，或被告曾參與本件公訴
    意旨所述之二案件或該集團所犯下之任何一案事證。另證人
    辛○○於本院九十四年三月九日審理時證稱：「被告並非其
    於警訊中所稱之『台中謝』。」（同日審判筆錄第六頁），
    是依證人辛○○舉發時之認知，被告是否為該強盜集團之成
    員，尚有疑義。故證人辛○○前開陳述，並不足以為被告涉
    有本件犯行之證據。而證人戊○○前開所述，更不足以認定
    被告為「甲○○強盜集團」成員之一及被告有參與前述對證
    人乙○○、丁○○之犯行。
  (五)至於證人辛○○於前開審理期日雖證稱：「其與被告見過一
    次面，是其等集團設計『警方小隊長』前，曾在桃園市○○
    路一家泡沫紅茶店討論如何設計、做案，『阿全』（甲○○
    ）帶過來的」等語（同日審判筆錄第六、七頁）。而被告九
    十三年八月四日本院準備程序時，亦供稱：「我因為跟他們
    其中一些人在泡沫紅茶店喝茶聊天，後來警察來臨檢，隔幾
    天就變成共犯。其中有一個叫什麼「偉」（應係「為」之誤
    ）的是警察的線民，主要是要抓那個集團的人。」（同日筆
    錄第五頁）。其二人之陳述大致相同，是其二人於九十一年
    一月三十一日警方查獲甲○○集團前，曾在桃園市○○路某
    泡沫紅茶店與甲○○等其他成員在一起一節，應屬實情。惟
    對於被告當時在場時之情形，證人辛○○亦稱：「（當時照
    片中的人【即被告】是否參與討論？）我主要是跟甲○○在
    談，他跟其他人在聊天，我沒什麼跟他談到。（臨檢結束以
    後是否繼續討論此事？）照片中的人與另一個我不認識的人
    先走。他們兩人好像認為臨檢拿著Ｖ八在錄影好像怪怪的，
    所以就先走了。．．（你們集團在設計小隊長的事情，總共
    討論幾次？）差不多有四、五次。因為他們（甲○○、己○○是比較主要的兩人）很急，但小隊長說還不到抓他們的時
    間，叫我拖延一段時間，差不多拖延一個多月左右。每次討
    論都不同的人，到犯案那天來的人我才知道有哪些人。（照
    片中的那位，參與討論幾次？）只有我剛才說的那次。」等
    語（同日審判筆錄第七、九頁）。依證人前開所述，其與被
    告僅於前開泡沫紅茶店見過一次面，且其並未與被告談論及
    強盜之事宜，則被告是否確係甲○○集團中之成員，尚堪質
    疑；況且，縱認被告確係該集團成員之一，參酌該集團作案
    方式（每次係由其中數人下手，而非全體成員參與，詳見本
    院另案刑事判決附表一），證人辛○○本身既未曾參與本件
    起訴之犯行（見證人辛○○於警訊、本院另案之陳述及前開
    刑事判決附表二），則證人辛○○於本院所為之前開陳述，
    更不足以證明被告涉有足以認定意旨所認之犯行。
  (六)此外，已查無其他積極之證據足資認定被告確有前述強盜犯
    行，依法應為其無罪判決之諭知。
六、據上論斷，應依刑事訴訟法第三百零一條第一項前段，判決
    如主文。
本案經檢察官李允煉到庭執行職務。
中　　華　　民　　國　　94　　年　　5 　　月　　11　　日
                    刑事第二庭審判長法  官  徐培元
                                    法  官  鄭吉雄
                                    法  官  潘進順
上列正本證明與原本無異。
如不服本判決，應於判決送達後10日內向本院提出上訴狀（應附
繕本），上訴於臺灣高等法院。
                                    書記官  陳玉芬
中　　華　　民　　國　　94　　年　　5 　　月　　12　　日
